---
title: "Evolution du montant de la taxe foncière"
author: "Hubert LEVIEL"
date: "16/06/2022"
output: pdf_document
---

```{r setup, include=FALSE}
knitr::opts_chunk$set(echo = FALSE)
library(readxl)
library(dplyr)
library(ggplot2)
```

## Récupération des données de l'ISPF
- Se rendre sur la page https://www.ispf.pf/chiffres
- Cliquer sur "Budget territopire"
- Puis sur "FON - Impôts sur les propriété bâties"
- Puis sur l'icône "Export all data" de la liste des données brutes  

Le fichier DataGrid.xlsx est alors téléchargés dans le dossier downloads 

## Lecture du fichier

```{r read}
fon <- read_xlsx("C:/Users/hlevi/Downloads/DataGrid.xlsx")
head( fon )
```

## Plot des données brutes

```{r}
plot( as.Date( fon$Date ), fon$`FON -   Impôts  sur  les  propriétés  bâties`, type = "l")
```


## Récupération de l'année et renommage du Montant

```{r}
fon_prop <- fon %>% 
  mutate( Annee = as.integer( substr(Date, 1,4))) %>%
  mutate( Date = as.Date(Date)) %>%
  rename( Montant = `FON -   Impôts  sur  les  propriétés  bâties`)
head(fon_prop)
```


## Agrégation par année entre 2012 et 2021

```{r}
fon_annee <- fon_prop %>%
  filter( between( Annee, 2012, 2021)) %>%
  group_by(Annee) %>%
  summarise( Montant = sum(Montant, na.rm=TRUE))
head(fon_annee)
```

## La courbe par plot

```{r}
plot( fon_annee$Annee, fon_annee$Montant, type = "l")
```

## La courbe par ggplot

```{r}
fon_annee %>%
  ggplot( ) +
  geom_line( aes( x = Annee, y = Montant)) + 
  labs( title = "Evolution de la taxe foncière depuis 2012 en Polynésie française")
```