---
title: "Evolution du montant de la taxe foncière"
author: "Hubert LEVIEL"
date: "22/09/2025"
output: pdf_document
---

```{r setup, include=FALSE}
knitr::opts_chunk$set(echo = FALSE)
library(readxl)
library(dplyr)
library(ggplot2)
library(data.table)
```

## Récupération des données de l'ISPF
- Se rendre sur la page https://www.ispf.pf/chiffres
- Cliquer sur "Budget territoire"
- Puis sur "FON - Impôts sur les propriété bâties"
- Puis sur l'icône "Export all data" de la liste des données brutes  

Le fichier DataGrid.xlsx est alors téléchargés dans le dossier downloads 

## Lecture du fichier

```{r read}
fon <- read_xlsx("D:/Users/datanui/Downloads/DataGrid.xlsx")
head( fon )
```

## Plot des données brutes

```{r}
plot( as.Date( fon$Date ), 
      fon$`FON -  Impôts  sur  les  propriétés  bâties`, 
      type = "l")
```


## Récupération de l'année et renommage du Montant

```{r}
fon_prop <- fon %>% 
  mutate( Annee = as.integer( substr(Date, 1,4))) %>%
  mutate( Date = as.Date(Date)) %>%
  rename( Montant = 
            `FON -  Impôts  sur  les  propriétés  bâties`)
head(fon_prop)
```

Avec data.table
```{r}
dt_fon_prop <- as.data.table(fon) 
dt_fon_prop[,Annee := as.integer( substr(Date, 1,4))]
dt_fon_prop[,Date := as.Date(Date)]
dt_fon_prop[,Montant := `FON -  Impôts  sur  les  propriétés  bâties`]
dt_fon_prop[,`FON -  Impôts  sur  les  propriétés  bâties` := NULL]
head(dt_fon_prop)
```


## Agrégation par année entre 2012 et 2023

```{r}
fon_annee <- fon_prop %>%
  filter( between( Annee, 2012, 2021)) %>%
  group_by(Annee) %>%
  summarise( Montant = sum(Montant, na.rm=TRUE))

head(fon_annee)
```
Avec data.table
```{r}
dt_fon_annee <- dt_fon_prop[Annee %between% c( 2012, 2021),
                      .(Montant = sum(Montant, na.rm=TRUE)),
                      by = Annee]

head(dt_fon_annee)
```

## La courbe par plot

```{r}
plot( fon_annee$Annee, fon_annee$Montant, type = "l")
```

## La courbe par ggplot

```{r}
fon_annee %>%
  ggplot( ) +
  geom_line( aes( x = Annee, y = Montant)) + 
  labs( title = "Evolution de la taxe foncière depuis 2012 en Polynésie française")
```