---
title: "Compléments"
output:
  html_document:
    df_print: paged
---

## 1 - Variables et types

Créer un nombre entier

```{r}
(mon_entier <- 16L)
class(mon_entier)
```

Ajouter un booléen à un entier

```{r}
(mon_booleen  <- TRUE)
mon_booleen + TRUE 
mon_nombre + mon_booleen
```

Autre notation de puissance

```{r}
mon_entier ** 5
mon_entier ^ 5
```

Affichage implicite de mon_texte

```{r}
mon_texte <- "bonjour"
mon_texte
```

Affichage explicite avec `print()`

```{r}
print(mon_texte)
print(mon_booleen)
```

Affichage explicite de mon_texte avec `cat()`

```{r}
cat(mon_texte)
cat(mon_booleen)
cat("\n")
cat(mon_texte, mon_booleen,"\n")
```

Concaténer deux chaînes

L'opérateur `+` ne fonctionne pas pour les chaînes

```{r}
mon_texte + " R" 
```

```{r}
paste(mon_texte, "R")
paste("mon_nombre =", mon_nombre)
paste("mon_nombre", mon_nombre, sep = " = ")
paste("mon_nombre = ", mon_nombre, sep = "")
paste0("mon_nombre = ", mon_nombre)
```

Simple ou double quote

```{r}
# quote double
(a <- "Microsoft R version 3.4.1.0") 
class(a)

# quote s simple
(b <- 'Microsoft R version 3.4.1.0') 
class(b)

# a et b sont équivalents
identical(a, b)
```

Cas de chaîne de caractère contenant `'`

```{r}
char0 <- "Demain dès l'aube"
print(char0)
cat(char0, "\n")
char1 <- 'Demain dès l\'aube'
print(char1)
cat(char1)
```

Cas de chaîne de caractère contenant `"`

```{r}
char2 <- 'le terme "casting" veut dire coercition'
print(char2)
cat(char2, "\n")
# ou
char3 <- "le terme \"casting\" veut dire coercition"
print(char3)
cat(char3)
```

Caractères spéciaux

```{r}
char_tab <- "Langage \tR"
print(char_tab)
cat(char_tab, "\n")

char_rchar <- "Langage \rR"
print(char_rchar)
cat(char_rchar, "\n")

char_nligne <- "Langage \nR"
print(char_nligne)
cat(char_nligne, "\n")
```

## 2 - Formats

### A - Vecteurs

Tester si c'est un vecteur

```{r}
pourboires <- c(30, 5, -15, 0, 12)
is.vector(pourboires)
```

Casting automatique

```{r}
(xyz <- c(32,"a",36,58,69))
is.vector(xyz)
class(xyz)
c(T,36,"M",25)
```

Longueur d'un vecteur

```{r}
x <- c(100,103,103,101,99,104,105,104,95,96)
(n <- length(x))
```

Modifier la longueur d'un vecteur

```{r}
length(x) <-  n - 1
length(x)
x
(x2 <- x[1:3])
```

Concaténer ou combiner des vecteurs

```{r}
x <- c(x,c(58, 65, 35, 88, 102, 100))
length(x)
x
```

Recyclage

```{r}
(z <- c(1, 2, 3, 4, 5))
(y <- c(1, 2, 3, 4))
(x <- c(-1, -2))
 #  length(z) est un multiple de length(x)
x + y
 #  length(z) n'est pas un multiple de length(x)
x + z
```

Préférer l'utilisation de `rep()`

```{r}
rep( x, times = 2)
rep( x, times = 2) + y
rep( x, length.out = 5)
rep( x, length.out = 5) + z
rep( x, each = 2)
```

### C - Data frames

Depuis la version 4, la valeur par défaut est \`stringsAsFactors = FALSE\`

```{r}
?read.csv
```

Aperçu des 6 premières lignes

```{r}
head(iris)
```

Aperçu des 6 dernières lignes

```{r}
tail(iris)
```

Il est possible de spécifier le nombre de lignes à afficher

```{r}
head(iris, 10) # 10 premières lignes 
tail(iris, 10) # 10 dernières lignes
```

Visualiser un `data.frame` dans une fenêtre de tableur

```{r}
View(iris)
View(iris,
     title = " Data frame IRIS ")
View(head(iris, 10),
     title = " les dix premières lignes ")
View(tail(iris, 10),
     title = " les dix dernières lignes ")
```

Dimensions d'un `data.frame`

```{r}
# renvoie d'abord le nombre d'individus 
# puis le nombre de variables
dim(iris)

# le nombre de lignes ou d'individus
nrow(iris) 
NROW(iris)
dim(iris)[1]

# le nombre de variables ou colonnes ou de vecteurs
ncol(iris) 
NCOL(iris)
dim(iris)[2]
```

La condition est vectorisée

```{r}
(sup5 <- iris$Sepal.Length > 5)
```

Elle peut être utilisée pour sélectionner les lignes d'un `data.frame`

```{r}
head( iris[sup5, ] )
```

Tables de correspondance avec un vecteur nommé
```{r}
SeriesLUT <- c("Iris ser. Tripetalae", "Iris ser. Laevigatae", "Iris ser. Laevigatae")
setNames(SeriesLUT, c("setosa", "versicolor", "virginica" ))
SeriesLUT[iris$Species]
```

Tables de correspondance avec un data.frame
```{r}
SeriesLUTdf <- data.frame(
  Species = c("Iris ser. Tripetalae", "Iris ser. Laevigatae", "Iris ser. Laevigatae"),
  Series = c("setosa", "versicolor", "virginica" ))
merge(iris, SeriesLUT)
```


## 3 - Les conditions
```{r}
pourboires <- c(30, 5, -15, 0, 12)
  
achats <- c(0, 10, 5, 0, 8)
  
jours <- c("lundi", "mardi", "mercredi", "jeudi", "vendredi")

names(pourboires) <- jours
names(achats) <- jours
```
Le `if` n'est pas vectorisé, il ne teste qu'une condition
```{r}
if(pourboires < 0) {
  print("Erreur")
} else 
  print("OK")
```

On peut agréger les conditions avec `all()` et `any()`
```{r}
if(any(pourboires < 0)) {
  print("Erreur")
} else 
  print("OK")

if(all(pourboires >= 0)) {
  print("OK")
} else 
  print("Erreur")
```

La fonction `ifelse()` est vectorisée
```{r}
print(
  ifelse(
    pourboires < 0, 
    "Erreur", 
    "OK"))

```

##
