---
title: "Exercices"
author: "Hubert LEVIEL"
date: "20/06/2022"
output: pdf_document
---

```{r setup, include=FALSE}
knitr::opts_chunk$set(echo = FALSE)
```

## 1 - Variables et types

Créer une variable numérique x valant 30.25

```{r}
(x <- 30.25)
```

Quel est le type de x

```{r}
class(x)
```

Créer une variable entiere y valant 30L

```{r}
(y <- 30L)
```

Sommer x et y

```{r}
x + y
```

Créer une variable z en transformant x en entier

```{r}
(z <- as.integer(x))
```

Créer la variable i qui contient la somme de z et y

```{r}
(i <- z + y)
```

Vérifier que i est de type integer

```{r}
is.integer(i)
```

## 2- Formats

### Vecteurs

Créer un vecteur v contenant les nombre 1 à 10

```{r}
(v <- c(1, 2, 3, 4, 5, 6, 7, 8, 9, 10))
(v <- 1:10)
```

Calculer le vecteur v2 contenant les carrés des nombres 1 à 10

```{r}
(v2 <- v ^ 2)
(v2 <- v ** 2)
(v2 <- v  * v)
```

Créer un vecteur w valant 2 fois v

```{r}
(w <- v + v)
```

Soustraire w à v2

```{r}
(v2 - w)
```

Retrouver ce résultat en n'utilisant que v

```{r}
v * ( v - 2 )
```

Calculer la somme des 10 premiers entiers

```{r}
sum( v )
```

Calculer la somme des carrés des 10 premiers entiers

```{r}
sum( v2 )
```

Calculer la racive carrée de v2

```{r}
(v1 <- sqrt( v2 ))
```

Vérifier qu'elle vaut v

```{r}
(sqrt( v2 ) == v)
(all( sqrt( v2 ) == v))
identical( sqrt( v2 ), v)
```

### Data frames

Afficher les 6 premières lignes de `iris`

```{r}
head(iris)
iris[1:6,]
```

Afficher la toute première ligne de `iris`

```{r}
head(iris, n = 1)
iris[1,]
```

Afficher les 6 premières valeurs de la première colonne de `iris`

```{r}
head(iris[, 1])
iris[1:6, 1]
```

Afficher les 6 premières valeurs de la colonne `Petal.Length`

```{r}
head( iris$Petal.Length )
head( iris$Petal.Length )
iris[1:6,"Petal.Length"] 
```

Calculer la longueur maximale d'une pétale dans `iris`

```{r}
max( iris$Petal.Length )
```

Afficher les 6 premières lignes de `iris` pour l'espèce `versicolor`

```{r}
head( iris[ iris$Species == "versicolor",c("Petal.Length","Sepal.Length")])
head(subset(iris, Species == "versicolor",c("Petal.Length","Sepal.Length") ))
```

Afficher la (ou les) ligne pour laquelle la longueur de pétale est la plus longue

```{r}
iris[iris$Petal.Length == max(iris$Petal.Length),]
```

Nombre d'individus ayant une pétale plus courte que la moyenne

```{r}
sum( iris$Petal.Length < mean(iris$Petal.Length) )
nrow(iris[iris$Petal.Length < mean(iris$Petal.Length),])
```
## 3 - Conditions
```{r}
pourboires <- c(30, 5, -15, 0, 12)
  
achats <- c(0, 10, 5, 0, 8)
  
jours <- c("lundi", "mardi", "mercredi", "jeudi", "vendredi")

names(pourboires) <- jours
names(achats) <- jours
```
Si tous les achats sont inférieurs à 20  afficher "Raisonnable" sinon afficher "Dépensier"
```{r}
if(all(achats<20)) {
  print("Raisonnable")
} else 
  print("Dépensier")

if(any(achats>=20)) {
  print("Dépensier")
} else 
  print("Raisonnable")
```
Afficher "Raisonnable" ou "Dépensier" pour chaque jour
```{r}
print(
  ifelse(
    achats<20, 
    paste("Raisonnable", seq_along(achats)),
    "Dépensier"))
```
Afficher "Econome" pour les jours où il y a des pourboire et pas d'achat, "NA" sinon
```{r}
ifelse( achats == 0 & pourboires != 0, "Econome", "NA")
```
Afficher "Econome" si la somme des achats est inférieure à 25 et celle des pourboires est supérieure à 30, "NA" sinon
```{r}
if( sum(achats) < 25 && sum(pourboires) > 20) 
  "Econome"
ifelse( sum(achats) < 25 & sum(pourboires) > 20, "Econome", "NA")
```
## 4 - Boucles
En utilisant une boucle `for`, afficher "Econome" pour les jours où il y a des pourboire et pas d'achat, "NA" sinon
```{r}
for(j in 1:5)
  if( achats[j] == 0 && pourboires[j] != 0) {
    print( "Econome")
  } else {
    print("NA")
  }
```
## 5 - Fonctions
En utilisant `lapply`, afficher "Econome" pour les jours où il y a des pourboire et pas d'achat, "NA" sinon
```{r}
EconomeOuNA <- function(jour_j){
    if( achats[jour_j] == 0 && pourboires[jour_j] != 0) {
      return( "Econome")
    } else {
      return("NA")
    }
}
EconomeOuNA("mardi")
lapply( seq_along(jours),EconomeOuNA )
sapply( jours, EconomeOuNA )
sapply( jours, FUN = function(jour_j){
    if( achats[jour_j] == 0 && pourboires[jour_j] != 0) {
      return( "Econome")
    } else {
      return("NA")
    }
} )

```
## 6 - CSV
```{r}
donnees <- read.csv("responses.csv", header = TRUE, sep = ",", na.strings = "")
```
Réécrire le filtre sur les “female” sans le `which()`
```{r}
head(donnees[ donnees$Gender == "female", 1:6])
```

Réécrire le filtre sur les “female”  âgées de “Moins de 20 ans” sans le `which()`
```{r}
head(donnees[ donnees$Gender == "female" & donnees$Age < 20, 1:6])
my_which <- function(x){
  res <- seq_along(x)
  res[x==TRUE]
}
my_which(c(TRUE,FALSE,TRUE))

x <- c(TRUE,FALSE,TRUE)
res <- seq_along(x)
df <- data.frame(res,x)
res[x]
df[df$x,"res"]
```
Ecrire la fonction `my_which()` qui retourne le même résultat que `which()`
```{r}
my_which <- function(x){
  y <- seq_along(x)[x]
  #< <- y[complete.cases(y)]
  y
}
```
```{r echo = TRUE}
which(c(TRUE, FALSE, TRUE))
my_which(c(TRUE, FALSE, TRUE))
```
## 8 - Variable catégorielle
```{r}
Genre <- donnees$Gender
```

Existe-t'il existe un lien statistique entre le fait d'aimer les films d'action et le genre?
```{r}
Action <- ifelse(is.na(donnees$Action), NA,
                 ifelse(donnees$Action > 3, "Oui", "Non"))
tab <-table(Genre, Action)
tab
chisq.test(tab)$p.value
```

Utiliser `sapply()` pour obtenir les variables ayant un for lien statistique avec le genre 
```{r}
res <- sapply(donnees, 
       FUN = function(x){
          tab <-table(Genre,
                      ifelse(is.na(x), NA,
                             ifelse(x > 3, "Oui", "Non")))
          resultat <- chisq.test(tab)
          resultat$p.value
        })
head(res[order(res)], 12)

Cars <-ifelse(is.na(donnees$Cars ), NA,
              ifelse(donnees$Cars  > 3, "Oui", "Non"))
tab <-table(Genre,Cars)
tab
chisq.test(tab)$p.value
```

